【裁判字號】    95,交聲,414
【裁判日期】    951017
【裁判案由】    聲明異議
【裁判全文】
臺灣臺南地方法院交通事件裁定         95年度交聲字第414號
處分機關    交通部公路總局嘉義區監理所新營監理站
異議人即
受處分人    甲○○
上列異議人因違反道路交通管理處罰條例案件，對於交通部公路
總局嘉義區監理所新營監理站民國95年2月6日所為之裁決處分（
處分案號：新監裁違字第73-Z00000000號）聲明異議，本院裁定
如下：
    主  文
異議駁回。
    理  由
一、本件聲明異議意旨略以：受處分人即異議人甲○○未於民國
    94年12月24日2時35分許，駕駛S4-7266號自用小客車行駛於
    國道一號高速公路271公里處南下路段，何來裁決書所載違
    規之舉？此實係警方取締時所誤認，原處分機關未經查明，
    貿然裁處，顯有錯誤，故異議人不服原栽處，而提起本件異
    議。
二、按汽車行駛於高速公路或設站管制之道路，而不遵管制之規
    定者，處汽車駕駛人新臺幣3千元以上6千元以下罰鍰，並記
    違規點數1點，修正施行前即本件違規行為發生時及原處分
    機關裁處時之道路交通管理處罰條例第33條第1項、第63條
    第1項第1款分別定有明文。又汽車行駛高速公路應依速限標
    誌指示；汽車在行駛途中，不得驟然或任意換車道，如欲超
    越前車或變換車道時，應先顯示方向燈告知前後車輛，並保
    持安全距離及間隔，方得超越或變換車道，本件違規行為發
    生時即修正前高速公路交通管制規則第5條第1項前段、第11
    條亦規定甚明。
三、經查：
  (一)本件受處分人即異議人甲○○，於94年12月24日2時35分許
    ，駕駛車牌號碼S4-7266號自小客車，於國道1號公路南向
    271公里處，被警舉發「限速100公里，行速116公里，超速
    16公里及任意變換車道未打方向燈或手勢」之事實，有內政
    部警政署國道公路警察局第四警察隊94年12月24日公警局交
    字第Z00000000號舉發違反道路交通管理事件通知單附卷可
    稽。
  (二)證人即舉發本件之國道公路警察局第四警察隊新營分隊員警
    乙○○於本院95年5月3日調查中證稱：「本件是我舉發的，
    當天我與同事陳禎宗於國道一號公路271公里南下路段，停
    在路肩執行測速的勤務，我負責開單及開警示燈，是我同事
    陳禎宗攔查的。當時我同事在車子旁邊用雷射槍就對向來車
    測速，發現超速違規車輛，違規車輛已經開到我們警車的旁
    邊。我印象中看到的違規車輛是紅色福特小客車，違規車輛
    開在內側車道，附近沒有其他的車輛。我的同事陳禎宗在警
    車旁攔查，但違規車輛沒有停車，先從內側車道變換到外側
    車道再變回內側車道，最後切入外側車道行駛路肩進入82
    線道，從82線道的水上交流道下快速公路，進入省道，且於
    下快速道路的匝道時差點與另一輛自小客車擦撞，結果違規
    車輛減速後，繼續於省道上行駛，約行駛50 0公尺後我們才
    攔查到違規車輛。從我同事攔查時到追擊違規車輛，視線都
    沒有離開違規車輛。追擊過程中也沒有其他類似車子，因為
    當時是凌晨2點多，道路沒有很多的車子，追擊過程中僅有
    看到3、4輛車，不會看錯。也沒有其他車輛插入我們追擊的
    路線。」等語。又證人同為當日舉發之警員陳禎宗，於本院
    95 年8月21日調查時證稱：「本件是我舉發的，94年12月24
    日於2時35分，我在國道一號南向271公里處執勤，持雷射槍
    測速南下車輛車速，我測得紅色福特車子，時速11 6公里行
    駛，距離我250.6公尺測得車速，我的同事開警示燈，鳴警
    報器，我持指揮棒請他停車，該車輛沒有停車，同時變換車
    道且加速駛離，期間約有2公里的距離，我們警車尾隨該車
    輛，中間過程沒有其他車輛抽入我們2車之間，後來他駛入
    臺82線往水上方向行駛。並未將異議人甲○○所駕駛之S4-7
    266號自小客車錯認為它車。」等語。依上開證人乙○○、
    陳禎宗之證言，警方測速當時系爭車輛旁並無其它車輛，在
    尾隨過程中警車與違規車輛間距離僅3、40公尺，員警視線
    亦未離開過違規車輛，且系爭車輛進入臺82線閘道口時，差
    點與它車發生擦撞因而減速，證人等始得以攔下異議人車輛
    之事實足以認定。證人陳禎宗並再證稱：「有聞到異議人所
    駕車輛引擎高速行駛產生之異味。」等語，更足以證明異議
    人確有本件違規事實。再參酌證人等擔任公職，與異議人素
    無仇隙，亦無故意搆陷異議人之必要，證人等上開證言應堪
    採信。
  (三)異議人於本院95年5月3日調查中雖辯稱：我在省道上行駛到
    了82二線道與台1線省道交匯處時，有看到一輛只有開輔助
    小燈，但沒有開大燈的銀色三菱的小客車至匝道快速衝出，
    原本跟在我車子的後面，我從後視鏡看到該車迴轉，從反方
    向行駛離去，因此我認為是銀色三菱的車子違規，不是我違
    規云云。然此為證人乙○○當庭否認，證稱：「我沒有看到
    銀色三菱的車子」等語，有筆錄附卷可稽。況如異議人確曾
    由後照鏡內看到一輛銀色三菱的車子違規，自應看見警車在
    後追趕才是，然其竟於本院調查中稱：警車是尾隨我五百公
    尺沒錯，但我沒有看到警車，一直到警車鳴警笛時，我才注
    意云云，實與常情不符，足認其所辯不實。
四、綜上所述，異議人上揭違規事實得以證明，原處分機關依修
    正施行前即本件違規行為發生時及原處分機關裁處時之道路
    交通管理處罰條例第33條第1項、第63條第1項第1款規定，
    處異議人罰鍰新臺幣6千元，並記違規點數2點，並無違誤。
    依此異議人之異議為無理由，應予駁回。
五、據上論斷，應依道路交通案件處理辦法第19條，裁定如主文
    。
中    華    民    國    95    年    10    月    17    日
                              交通法庭法  官  蔡直青
以上正本證明與原本無異。
如不服本裁定應於送達後5日內向本院提出抗告狀。
                                書記官  劉鴻瑛
中    華    民    國    95    年    10    月    18    日


司法院資訊處製作；財團法人民間司法改革基金會備份。
